【裁判字號】    97,消債更,352
【裁判日期】    980310
【裁判案由】    更生事件
【裁判全文】
臺灣士林地方法院民事裁定           97年度消債更字第352號
債  務  人  甲○○
                        4號
代  理  人  李淵聯律師
上列當事人聲請更生事件，本院裁定如下：
    主  文
債務人甲○○自中華民國九十八年三月十一日十七時起開始更生
程序。
命司法事務官進行本件更生程序。
    理  由
一、按債務人與金融機構協商成立者，不得聲請更生或清算，但
    因不可歸責於己之事由，致履行顯有重大困難者，不在此限
    。本條例施行前，債務人依金融主管機關協調成立之中華民
    國銀行公會會員辦理消費金融案件無擔保債務協商機制與金
    融機構成立之協商，準用前項之規定，消費者債務清理條例
    第151 條第5 項、第6 項分別定有明文。次按，債務人不能
    清償債務或有不能清償之虞，且無擔保或無優先權之債務總
    額未逾新臺幣（下同）1,200 萬元者，於法院裁定開始清算
    程序或宣告破產前，得向法院聲請更生，觀諸同條例第3 條
    、第42條第1 項規定自明。又法院開始更生程序之裁定，應
    載明其年、月、日、時，並即時發生效力。法院開始更生或
    清算程序後，得命司法事務官進行更生或清算程序，必要時
    得選任律師、會計師或其他適當之自然人或法人一人為監督
    人或管理人，復為同條例第45條第1 項、第16條所明定。
二、本件聲請意旨略以：伊有不能清償債務情事，前曾於民國95
    年10月依中華民國銀行公會會員辦理消費金融案件無擔保債
    務協商機制與金融機構成立協商，協商條件為每月還款2 萬
    3,066 元；惟伊於96年8 月因手傷失業而毀諾。故伊確係因
    不可歸責於己，致履行協商條件顯有重大困難。且伊無擔保
    或無優先權之債務總額未逾1,200 萬元，復未經法院裁定開
    始清算程序或宣告破產，爰向本院聲請更生等語。
三、經查：
（一）債務人甲○○所主張之上開事實，除每月生活必要支出之
      金額外，業據提出中華民國銀行公會員辦理消費金融案件
      無擔保債務協商機制協議書及無擔保債務還款計畫（見本
      院卷第19至21頁）、債務人全戶戶籍謄本（見本院卷第28
      至29頁）、勞工保險被保險人投保資料表（見本院卷第22
      至23頁）、95、96年度綜合所得稅各類所得資料清單（見
      本院卷第24至25頁）、財產歸屬資料清單（見本院卷第26
      頁）、財團法人金融聯合徵信中心當事人綜合信用報告之
      協商前置專用債權人清冊（見本院卷第30至35頁）等為證
      ，核閱屬實，堪認為真正。
（二）關於債務人於財產及收入狀況說明書中所列其父曾榮焜、
      配偶邱梅之扶養費部分：查曾榮焜於96年有利息收入3,43
      6 元，名下復有不動產4 筆（見本院卷第103 、104 頁）
      ，且債務人自陳其弟曾德光每月給付曾榮焜扶養費3,000
      元等語（見本院卷第84至85頁），顯見曾榮焜並非不能維
      持生活。又債務人之配偶邱梅已滿26歲，有工作能力。是
      債務人主張應扶養曾榮焜及邱梅，並無法律上依據，該2
      人之扶養費用計8,000元應予扣除。
（三）又債務人與其配偶邱梅共同居住，其於財產及收入狀況說
      明書中所列每月家庭生活費用（包括伙食費、水、電、電
      話、瓦斯費）計1 萬3,920 元，應與邱梅共同負擔。是以
      ，債務人每月應負擔之必要支出包括1/2 家庭生活費用6,
      960 元、穿著及嬰兒尿片費用2,654 元、加油費及維修費
      1,150 元、健保費1,977 元，合計1 萬2,741 元。是故，
      以債務人每月薪資約3 萬元觀之，扣除協商金額後僅餘6,
      934 元，仍不足支應債務人之必要生活費用，債務人主張
      其有不可歸責於己之事由，致履行協商條件顯有困難，堪
      認為真實。此外，債務人復查無消費者債務清理條例第6
      條第3 項、第8 條或第46條各款所定駁回更生聲請之事由
      存在，則其聲請更生，應屬有據。揆諸首揭規定及說明，
      應予開始更生程序，並命司法事務官進行本件更生程序。
四、爰裁定如主文。
中    華    民    國    98    年    3     月    10    日
                  民事第二庭  法      官  古振暉
上為正本係照原本作成。
本件不得抗告。
中    華    民    國    98    年    3     月    10    日
                              書  記  官  羅伊安


司法院資訊處製作；財團法人民間司法改革基金會備份。
